【裁判字號】    90,交上易,233
【裁判日期】    900731
【裁判案由】    過失致死
【裁判全文】
臺灣高等法院交通法庭刑事判決                    九十年度交上易字二三三號
    上  訴  人
    即  被  告  乙○○
    選任辯護人  潘秀華
右上訴人因過失致死案件，不服臺灣新竹地方法院九十年度交訴字第一四號，中華民
國九十年五月二十五日第一審判決（起訴案號：臺灣新竹地方法院檢察署八十九年度
偵字第六九一一號）提起上訴，本院判決如左：
    主  文
上訴駁回。
    事實及理由
一、本案經本院審理結果，認第一審判決以上訴人即被告乙○○因過失致人於死，犯
    刑法第二百七十六條第一項之罪，並以被告於有偵查犯罪職權之公務員尚未發覺
    犯罪人前，即自首犯罪而減輕其刑，量處有期徒刑六月，並諭知如易科罰金以三
    百元折算壹日，認事用法俱無不合，量刑亦妥適，應予維持，並引用第一審判決
    書記載之理由。
二、被告上訴略以本案事故地點並未劃分快慢車道，案發當時被害人陳冠甫騎乘機車
  行駛於靠近道路中心線之位置，顯然違反道路交通安全規則第九十九條第一項第
    一款「在未劃分快、慢車道之道路應靠右行駛」之規定，原判決卻誤引用同條項
    第二款之規定認被害人未違規；又證人甲○○於原審所繪之本案事故時被告汽車
    位置圖雖有錯誤，然此係證人誤解原審法院所指分向線之位置所致，且證人曾欲
    當庭更正陳述，原審未予准許並逕以證人之證言與被告自承之案發當時情形不符
    為由，未予採信云云，指摘原審判決適用法規錯誤並嫌率斷。檢察官循告訴人之
    請求提起上訴，所引告訴人意旨則以被告肇事後始終推卸責任，未承認犯罪，原
    判決認其已自首，尚有未合，且本案被告應負全部之過失責任，原判決僅處六個
    月有期徒刑，顯難維持交通秩序及社會安全云云。
三、查被告駕車應注意，並能注意，卻疏未注意，於交岔路口左轉時，未達交岔路口
    中心處即貿然佔用對向車道搶先左轉，過失肇事，致被害人因而死亡等情，業據
    原判決具論甚詳。被告上訴雖仍一再辯稱事故發生時，其駕駛之小客車係靜止中
    ，被害人騎乘機車未依規定靠右行駛，且超速致一時煞避不及，始撞及被告小客
    車，身體彈落於被告左後輪處，顯與有過失云云，並聲請再度訊問證人甲○○，
    惟證人即台灣省覆議委員會委員丁士芳、吳水盛已於原審到庭證稱肇事現場被害
    人機車撞擊後右倒橫向造成之括地痕有二處，右前輪及右側較明顯，據研判機車
    與小客車碰撞點應是在括地痕起點再往後退一點的位置，碰撞後，該機車被往前
    推約三公尺左右，苟互撞之汽車係處於靜止狀態，該刮地痕起點應在汽車前方，
    機車會反彈至三公尺之距離不多，故小客車應非靜止等語，衡情被害人騎乘機車
    行進中，由於其機車本身正以一定速度前進之慣性作用，苟撞及靜止中之障礙物
    ，雖其前進因而受阻，然應不致與其前進方向逆向反彈，尤無逆向反彈至三公尺
    遠處之理，乃本案被害人之機車與被告小客車互撞後竟逆向反彈至與其前進方向
    相反之三公尺遠處，有道路交通事故調查表之事故現場圖可按，顯見被害人機車
    受撞時，與其互撞之被告客車亦予以相當程度之衝撞反作用力，是被告駕駛之小
    客車必以一定之速度行進中，而非處於靜止之狀態中，上開證人之證言應可採信
    。雖證人甲○○先於原審證稱，本案車禍發生時，其適於現場目睹被告自小客車
    沿民權路欲左轉中央路，停在超過紅綠燈處，尚未到對向車道時，有一機車往前
    衝撞該自小客車，當時自小客車係靜止中云云；嗣於本院復陳稱案發前，被告於
    上開地點路口等候左轉，其小客車已超過中心線，車頭正停壓於中心線之位置上
    ，時一機車直接撞擊被告小客車頭右前角，機車騎士飛出約有一層樓高後掉落地
    面，依目測判斷，該機車速度約時速七、八十公里云云；然甲○○於原審所證事
    故時被告小客車尚未至對向車道一節，顯與被告所自承斯時其小客車已超越中心
    線等語及警繪事故現場圖跡證均不相符，已據原判決敘明，且與其嗣於本院所稱
    事故時被告小客車車頭係停壓於道路中心線位置上等候左轉云云，亦不相符，雖
    甲○○於本院陳明其於原審係因一時誤解法官所指分向線之位置，致所為證言有
    誤云云，然其於原審除為上開證言外，並繪有事故時被告汽車之位置圖，自該圖
    所示被告汽車之受撞點、汽車所在及道路中心線等相關位置，甲○○於原審作證
    當時，確謂事故時被告之汽車猶在其遵行車道內，尚未至道路中心線，洵無疑義
    ，其於本院稱原審作證時因誤解法官之意思，致言語表達有誤云云，純屬虛妄，
    其證言已顯有瑕疵；況其判斷車禍時被害人之車速，僅係其個人以目視之方法所
    為臆測之詞，尤不足採，是甲○○之證言，殊不足憑以認定被告所辯事故時其駕
    駛之小客車係靜止中，而被害人則騎乘機車超速云云屬實。次按本案事故地點係
    雙線道，道路邊線外即為路肩，該雙線道各寬三．六公尺，並未劃分快慢車道，
    固有上開現場圖可按，而機車在未劃分快、慢車道之道路應靠右行駛，雖為交通
    安全規則第九十九條第一項第一款所明定，惟被告供稱其小客車係停置於該現場
    圖所示之位置待左轉時，遭被害人之機車衝撞等語，而被害人機車對被告小客車
    之撞擊點為小客車頭右前燈處之保險桿，亦有該小客車車損照片一紙可按，再觀
    諸該現場圖，該撞擊點即被告小客車頭右前燈處距道路中心線約二．一公尺至二
    ．八公尺之間，極接近二．八公尺，顯見被害人機車於事故發生時，與該處道路
    中心線之距離約二公尺多，而該車道寬僅三．六公尺，是被害人之機車距道路邊
    線僅０．八公尺至一．五公尺，顯已靠右行駛，原判決認被害人無過失，並無不
    合，被告一再辯稱被害人違規未靠右行駛，就車禍之發生與有過失云云，亦無足
    取。再按自首減刑之設，在期犯罪事實之早日發現，藉省偵查之勞費而免累及無
    辜，故自首以告知犯罪事實為已足，不以所述與事實真象完全符合為必要，是駕
    車肇事司機撞斃路人，於被發覺前向警方告知其肇事之事實，即符自首要件，至
    其有無過失刑責，應由法院依職權認定，該司機縱否認過失，亦不影響其自首之
    效，本案姑不論被告於案發後以電話報案時，雖誤撥為一一九，仍應認其意在報
    案，已據原審詳予論敘，且雖本案至現場處理之警員吳詮彬於原審證稱其至現場
    時，被告曾否主動自白係肇事者，其已不復記憶等語，惟相驗卷附之警員吳詮彬
    所製變死報告記錄表中，明確記載被告為報案人，並於「與死者之關係」欄內註
    明被告為肇事人，「發現經過」欄則載明「受理報案後前往，係乙○○駕駛 R4-
    7555號自小客車與陳冠甫駕駛ＨＰＪ－７０６重機於中央民權路口發生車禍，陳
    冠甫受傷，經救護車送往醫急救」，堪認吳詮彬係經被告報案而知悉其係肇事者
    並前往車禍現場處理，被告既陳明其係車禍肇事者，則不論是否承認其就車禍之
    發生有過失，揆諸前揭說明，被告確在犯罪未被有偵查權之機關或公務員發覺前
    ，即向警方自首犯行並接受裁判，而符合自首之規定，原審依刑法第六十二條前
    段規定減輕其刑，自屬有據；又被告所犯過失致死罪最重本刑僅一年，原判決審
    酌被告因一時不慎，致涉犯本案之過失程度，肇事後並未逃逸，暨被告迄未與被
    害人家屬達成民事和解賠償、犯後態度等一切情狀，量處有期徒刑六月，尚稱允
    當，檢察官循告訴人之請，徒以被告本案偵審過程中否認犯行，認原判決引用自
    首規定為被告減輕其刑不當，並空言指摘原判決量刑失之輕縱，亦無理由。綜上
    ，本件被告及檢察官之上訴，均應駁回。
據上論斷，應依刑事訴訟法第三百六十八條、第三百七十三條，判決如主文。
本案經檢察官張秋雲到庭執行職務。
中    華    民    國      九十      年      七      月      三十一      日
                              臺灣高等法院交通法庭
                                  審判長法  官  許  增  男
                                        法  官  黃  鴻  昌
                                        法  官  蔡  彩  貞
右正本證明與原本無異。
不得上訴。
                                        書記官  張  淑  芬
中      華      民      國     九十     年     八     月       三       日


司法院資訊處製作；財團法人民間司法改革基金會備份。
